【裁判字號】    95,訴,114
【裁判日期】    950817
【裁判案由】    偽造文書等
【裁判全文】
臺灣基隆地方法院刑事判決               95年度訴字第114號
公  訴  人  臺灣基隆地方法院檢察署檢察官
被      告  丙○○
                    現於台灣基隆監獄
被      告  丑○○
選任辯護人  鄭文婷律師
上列被告因偽造文書等案件，經檢察官提起公訴（94年度偵字第
4933號、94年度偵緝字第268號），本院判決如下：
    主  文
丙○○、丑○○均無罪。
    理  由
一、公訴意旨略以；
（一）丑○○前因經營通訊業導致債信不良，無法擔任公司負責
      人，同業亦不願與之往來，遂與毫無資力及正當收入之丙
      ○○基於意圖為自己不法所有之概括犯意聯絡，先由毫無
      資力之丙○○出名充當負責人，申請設立聯想國際有限公
      司（下稱聯想公司），登記地址為基隆市○○區○○路13
      3號7樓之2 ，並以聯想公司名義對外營業，丑○○並允諾
      丙○○每個月給予新臺幣（下同）5000元之對價。
（二）丑○○於民國（下同）92年4 月上旬見聯想公司及人頭負
      責人丙○○均已安排妥當，遂利用聯想公司之名義，對東
      訊股份有限公司（下稱東訊公司）表示可代為推廣並代辦
      客戶門號業務，適東訊公司係接受臺灣大哥大股份有限公
      司（下稱臺灣大哥大公司）委託代為推廣臺灣大哥大門號
      ，丑○○遂以聯想公司名義於94年4月8日下午在臺北市○
      ○區○○路19號之8書立「經銷商基本額度申請表」、「
      指定送達同意書」、「保證書」，使東訊公司誤信聯想公
      司確實係正當招攬用戶並請求按推廣之客戶申辦門號計費
      之公司，並同意聯想公司向客戶每推廣進而申辦一個臺灣
      大哥大門號。東訊公司即給付聯想公司價值4000元代價之
      通訊器材予聯想公司做為佣金。丑○○遂捏造新聖通信企
      業社、碩實企業社、全台通信企業社、保聖通信企業社、
      電通通信企業社、大朋通信中古行、大時代通訊行、明通
      電信事業社、台通通信企業社等實際不存在虛偽商號之資
      料並偽造印章，又偽造客戶之身分證影本及簽名，將上開
      不存在之通訊社印章、偽造身分證影本分別蓋用、黏貼於
      臺灣大哥大公司之行動電話申請書上，並偽造客戶之署名
      共計310 件，連續將上開內容不實之申請書多次向東訊公
      司行使，使東訊公司陷於錯誤，連續多次將價值約000000
      0 元之行動電話及配件交由丑○○充當佣金。其後東訊公
      司及臺灣大哥大公司發覺有異，查證後得知聯想公司所提
      供之通訊行及客戶資料均係虛偽，因而得知上情。因認被
      告丙○○、丑○○共同涉犯刑法第216條、第212條之行使
      偽造特種文書罪嫌、第216條、第210條之行使偽造私文書
      罪嫌及同法第339條第1項之詐欺取財罪嫌。
二、按犯罪事實應依證據認定之，無證據不得認定犯罪事實，又
    不能證明被告犯罪者，應諭知無罪之判決，刑事訴訟法第15
    4 條第2 項、第301 條第1 項分別定有明文。次按認定不利
    於被告之事實，須依積極證據，苟積極證據不足為不利於被
    告事實之認定時，即應為有利於被告之認定，更不必有何有
    利之證據，最高法院著有30年上字第816號判例可資參照。
    又按認定犯罪事實所憑之證據，無論直接或間接證據，其為
    訴訟上之證明，須於通常一般之人不致有所懷疑，而得確信
    其為真實之程度者，始得據為有罪之認定，倘其證明尚未達
    到此一程度，而有合理之懷疑存在時，致無從形成有罪之確
    信，因而無罪之判決，尚不得任意指為違法（最高法院76年
    度臺上字第4986號判例參考）。
三、證據能力方面：刑事訴訟法第159條之5規定：「被告以外之
    人於審判外之陳述，雖不符前四條之規定，而經當事人於審
    判程序同意作為證據，法院審酌該言詞陳述或書面陳述作成
    時之情況，認為適當者，亦得為證據。當事人、代理人或辯
    護人於法院調查證據時，知有第一百五十九條第一項不得為
    證據之情形，而未於言詞辯論終結前聲明異議者，視為有前
    項之同意」。查本案審判程序時，檢察官及被告對本案起訴
    書所記載之卷證資料及證人證言，均知有部分證據有上述第
    159條第1項規定之不得為證據之情形，而對此類證據之證據
    能力，均表示「沒有意見」（見本院卷第7、8頁），依刑事
    訴訟法第159條之5之規定，應視為被告已同意前揭各該證據
    可作為證據。本院斟酌前揭各該證據並非非法取得，亦無證
    明力明顯過低之情形，且經本院於審判期日依法進行證據調
    查、辯論，被告於訴訟上之程序權，已受保障，故本判決所
    引用上開證據，性質上為傳聞證據者，自得採為認定本案犯
    罪事實之證據。
四、公訴人認被告丙○○、丑○○涉有刑法行使偽造特種文書、
    行使私文書及詐欺取財罪嫌，無非係以：被告之供述、證人
    戊○○之證述、東訊公司送貨單、偽造之臺灣大哥大公司行
    動電話申請書310件為論據。
五、訊據被告丙○○固坦承受被告丑○○委託擔任聯想公司負責
    人，惟堅決否認有何行使偽造特種文書、行使偽造私文書及
    詐欺取財之犯行，辯稱：伊只是聯想公司登記名義人，知道
    公司是賣手機，但實際業務是丑○○負責，對於本案310 件
    偽造之申辦行動電話門號申請書，伊不知情等語；被告丑○
    ○固對於本案以聯想公司名義送至東訊公司之310 件行動電
    話申請書是偽造之事實不爭執，惟堅決否認有何行使偽造特
    種文書、行使偽造私文書及詐欺取財之犯行，辯稱：伊將東
    訊公司交付之ＳＩＭ卡交給流動收件人（即俗稱手機蟑螂）
    ，流動收件人再向其他通訊行兜售，通訊行收到客戶申請書
    ，再拿回給流動收件人，最後轉回給聯想公司，聯想公司再
    拿給東訊公司，之後即獲取充做傭金之手機，本案偽造之31
    0 件申請書不是伊偽造的等語。經查：
（一）聯想公司於93年3 月18日設立登記，登記負責人為被告丙
      ○○，公司營業項目為電信業務門號代辦等業務，於93年
      4月8日向東訊公司提出經銷商基本額度申請表，成為東訊
      公司代辦台灣大哥大行動電話申請業務之經銷商等情，業
      據被告丙○○、丑○○自承不諱，核與證人戊○○於偵查
      中、本院審理時，證人丁○○於本院審理時證述情節相符
      ，並有基隆市政府營利事業登記證、經銷商基本額度申請
      表、指定送達同意書、保證書、本票各一份附卷可稽（詳
      93年度發查字第42號第5、61─64頁）。
（二）又本案310 件台灣大哥大股份有限公司行動電話服務申請
      書是聯想公司送交東訊公司，並獲取充做傭金之手機及其
      配件，共價值0000000元，而上開310件申請書均係偽造乙
      節，亦據被告丑○○供承不諱，並經證人戊○○於偵查中
      、本院審理時，證人丁○○、癸○○、己○○、甲○○、
      乙○○、辛○○於本院審理時證述屬實，並有台灣大哥大
      股份有限公司行動電話服務申請書310 件（94年度他字第
      52 號卷第25─334頁）、東訊公司送貨單43紙（93年度偵
      字第2246號卷第28─49頁）、台灣大哥大股份有限公司95
      年6 月30日台信營（95）字第0993號函及所附資料、台北
      市商業管理處95年4月13日北市商一字第09530119000號函
      、基隆市政府95年4月13日基府建商參字第09500 40342、
      0950040344、0950040340、095004034 1、0950040343號
      函、台北縣政府95年4 月12日北府建登字第0950308843、
      0950308840、0950308851、0950308838號函、台中縣政府
      95年4 月17日府建商字第0950104111號函、花蓮縣政府95
      年4月12日府城商字第09500558360號函、南投縣政府95年
      4月18日府建工字第09500734080、095007 34060號函、台
      中市政府95年4月14日府經商字第09500735 34號函、財團
      法人金融聯合徵信中心9 紙（詳本院卷內）、銷貨單明細
      報表、客戶別收款沖帳明細表、銷貨單表、經銷商ＳＩＭ
      卡開通報表（本院卷附證物袋內）在卷可證。
（三）惟查，證人即國盛資訊行負責人子○○於本院審理時證述
      ：本案310 件偽造之行動電話申請書中的63件，係由伊經
      營之國盛資訊行提出，並轉交流動收件人等語（詳本院95
      年7月6日審判筆錄），與被告丑○○所辯：偽件都是自流
      動收件人處取得等語吻合，因此，上述由國盛資訊行提出
      之63件偽造申請書，顯非被告丑○○所偽造。再觀證人甲
      ○○、乙○○、辛○○分別為市偉資訊有限公司、宏龍通
      訊行有限公司、新世紀通訊行負責人，於本院審理時證述
      ：偵查卷所附310 件偽造之行動電話申請書上，在銷售店
      點蓋章處蓋有市偉資訊有限公司、宏龍通訊行有限公司、
      新世紀通訊行之申請書，該申請書上銷售店點蓋章處所蓋
      的公司章，非渠等公司章，其中宏龍通訊行有限公司、新
      世紀通訊行之銷售代碼亦與真正不同，上述以渠等公司名
      義提出之偽造申請書，非渠等公司所送的申請件，而渠等
      公司所收受的申請書，是交給流動收件人，並非聯想公司
      等語（詳本院95年6月8日、7月6日審判筆錄），可知，在
      本案中確有所謂流動收件人，先向被告丑○○取得門號後
      ，再轉給通訊行販售，待通訊行售出門號後，又將門號申
      請書交付流動收件人，由流動收件人交給被告丑○○，被
      告丑○○再向東訊公司送件，以獲取傭金。準此，本案31
      0件偽造申請書扣除63 件國盛資訊行所提出者外，並無積
      極證據足以證明係被告丑○○、丙○○偽造，本件既有合
      理之懷疑存在時，故無從形成有罪之確信。此外，復查無
      其他積極證據足資認定被告有何起訴書所指之各項犯行，
      既不能證明被告犯罪，揆諸前揭說明意旨，應為無罪判決
      之諭知。
（四）另證人壬○○於本院審理時所證述，有關全葉通信企業社
      、寶聖通信企業社的申請設立、登記過程等情節，與本案
      無涉，附此敘明。
據上論斷，應依刑事訴訟法第301條第1項，判決如主文。
本案經檢察官庚○○到庭執行職務
中    華    民    國    95    年    8     月    17    日
                  刑事第三庭審判長法    官  王福康
                                  法    官  王慧惠
                                  法    官  齊潔
以上正本證明與原本無異。
對於本件判決如有不服，應於收受送達後10日內，向本院提出上
訴書狀，上訴於臺灣高等法院，並按他造當事人之人數附具繕本
。
中    華    民    國    95    年    8     月    17    日
                                  書 記 官  潘端典


司法院資訊處製作；財團法人民間司法改革基金會備份。
